臺灣高等法院高雄分院民事判決　九十二年度上國字第一號
　　　上　訴　人　交通部公路總局第三區養護工程處
　　　法定代理人　甲○○
　　　訴訟代理人　周耀門律師
　　　複　代理人　陳景裕律師
　　　附帶上訴人　乙○○
　　　訴訟代理人　江雍正律師
當事人間請求國家賠償事件，上訴人對於民國九十一年十一月十五日九十一年度重國
字第一號第一審判決提起上訴，被上訴人為附帶上訴，本院於九十三年十二月二十二
日言詞辯論終結，判決如下：
    主    文
原判決關於命上訴人給付超過新台幣參佰柒拾玖萬玖仟柒佰拾陸元本息，及該部分假
執行之宣告，並命上訴人負擔訴訟費用之裁判廢棄。
右開廢棄部分，被上訴人在第一審之訴及假執行之聲請均駁回。
其餘上訴駁回。
附帶上訴駁回。
第一審訴訟費用關於命上訴人負擔（除確定部分外）部分，及第二審訴訟費用關於上
訴部分，由上訴人負擔三分之二，餘由被上訴人負擔。第二審訴訟費用關於附帶上訴
部分，由附帶上訴人負擔。
    事實及理由
一、被上訴人（即附帶上訴人）起訴主張：伊於民國八十九年八月二十七日駕駛Ｆ五
    ─八八七三號自用小客車由屏東往高雄方向行駛，途經高屏大橋時，該橋突然斷
    裂，致伊所駕自小客車從數十公尺之橋面墜落，伊因此受有右側遠端脛骨骨折合
    併關節面粉碎、右側踝關節骨折、右踝外側韌帶斷裂、左跟骨骨折、第四、五胸
    椎爆裂性骨折等傷害。該高屏大橋乃公有公共設施，上訴人為設置、管理機關，
    因設置管理有欠缺，而在無任何不可抗力因素介入之情形下突然斷裂，造成多人
    受傷，且兩造事後經多次協議，仍無法成立，爰依國家賠償法請求上訴人賠償伊
    所受損害計新台幣（下同）九百四十三萬九千三百七十七元暨法定遲延利息。
    上訴人則以：對於被上訴人主張伊應負國家賠償責任之情並不爭執，惟其請求賠
    償之金額，除醫療用品費八千零六十元、前往榮總及阮綜合醫院就醫之交通費計
    二千五百三十五元、看護費九萬元及不能工作之損失十三萬九千五百十六元外，
    其餘並非屬必要費用，或並不相當：(一)醫藥費部分：被上訴人請求之醫藥費中，
    屬於健保給付部分，健保局於支出後可向伊代位求償，被上訴人就此部分並無請
    求權；其請求自付額部分，因上訴人已代為墊付四萬三千八百五十元，超過其自
    付額，自不得再為請求；(二)交通費及住宿費部分：被上訴人另外請求至阮綜合醫
    院就診之計程車費用一萬三千四百八十五元（單趟三百三十元，計來回二十二次
    ，扣除原審准許之一千三十五元）、前往台北台大醫院及林口長庚醫院就診之交
    通費計一千八百元、住宿台北天成飯店之費用三千四百七十五元等均非必要費用
    ；(三)減少勞動能力部分：被上訴人就所主張自九十年一月一日起至同年五月二十
    九日止；九十年九月一日起至同年十一月十五日止，因傷請假，受有薪資損失二
    十六萬三千六百六十一元，不能證明請假之必要性及與本件事故所致傷害有關連
    ；被上訴人於八十九年、九十年年終考績損失非當然因請病假所致，不應由上訴
    人賠償；被上訴人傷勢復原後繼續就職，無論薪資、職位均未減少或變動，且被
    上訴人非體力勞動者，亦未舉證日後受有何種薪資減少之事實，不能認受有勞動
    能力減損之損失；(四)精神慰撫金部分：被上訴人所受傷勢已幾乎痊癒，且已回任
　　其原本在泛亞商銀之工作，無論身體狀況或銀行工作發展均無障礙，其請求精神
  　慰撫金二百萬元，核屬過高等語，資為抗辯。
二、原審就被上訴人之請求，判決上訴人應給付被上訴人五百六十三萬二千二百三十
    二元本息，並為附條件之假執行宣告，而駁回被上訴人其餘之訴及假執行之聲請
    。上訴人就其敗訴部分聲明不服，求為判決廢棄原審判命給付超過二十四萬零一
    百十一元部分；右廢棄部分，原審在第一審之訴及假執行之聲請均駁回，並聲明
    駁回附帶上訴。被上訴人就其敗訴部分為附帶上訴，請求判決廢棄原判決駁回其
    訴超過一百三十四萬二千九百二十七元部分，命上訴人應再給付被上訴人一百三
    十四萬二千九百二十七元本息，並聲明駁回上訴人之上訴。
三、兩造就左列事項，並不爭執（本院卷(一)第八五頁、第一０一頁、第二０八頁），
    並有診斷證明書、收據、高雄榮民總醫院函文等可證，堪認為真實：
  (一)高屏大橋因管理有欠缺，於八十九年八月二十七日突然斷裂，致被上訴人所駕駛
    自小客車由橋面墜落，被上訴人因此受有右側遠端脛骨骨折合併關節面粉碎、右
    側踝關節骨折、右踝外側韌帶斷裂、左跟骨骨折、第四、五胸椎爆裂性骨折等傷
    害。上訴人係高屏大橋維護機關，依法應負國家賠償責任。
  (二)原審判決認定之醫療用品費八千零六十元、交通費（前往阮綜合醫院及榮總就診
    ）二千五百三十五元、不能工作之損失十三萬九千五百十六元，及看護費其中九
    萬元，合計二十四萬零一百十一元。
  (三)年終獎金損失部分：法院如認定得請求，同意被上訴人薪資以每月三萬二千九百
    五十元計算。
　(四)交通費部分：被上訴人至阮綜合醫院就診之交通費如得請求，同意以單趟三百三
  　十元計算。
  　兩造爭執事項為：
  (一)醫藥費部分：被上訴人得否請求上訴人賠償健保給付十八萬九千八百零二元及自
    付額八千八百九十元。
  (二)增加生活上需要部分：被上訴人得否請求至阮綜合醫院就診之交通費一萬三千四
    百八十五元、前往台北台大醫院及林口長庚醫院就診之交通費計一千八百元、住
    宿台北天成飯店之費用三千四百七十五元等。
  (三)減少勞動能力部分：被上訴人得否請求上訴人賠償其自九十年一月一日起至同年
    五月二十九日止；九十年九月一日起至同年十一月十五日止，因傷請病假所受薪
    資損失二十六萬三千六百六十一元；八十九年、九十年年終相當於考績乙等所受
    損失九萬八千八百五十元；被上訴人減少勞動能力之程度若干？因勞動能力減少
    所受損失為何？
  (四)被上訴人得請求之慰撫金金額為何？
四、按國家賠償法第三條第一項規定：公有公共設施因設置或管理有欠缺，致人民生
    命、身體或財產受損害者，國家應負損害賠償責任。第九條第二項規定：依第三
    條第一項請求損害賠償者，以該公共設施之設置或管理機關為賠償義務機關。又
    不法侵害他人之身體或健康者，對於被害人因此喪失或減少勞動能力或增加生活
    上之需要時，應負損害賠償責任；不法侵害他人之身體、健康、名譽、自由、信
    用，隱私、貞操，或不法侵害其他人格法益而情節重大者，被害人雖非財產上之
    損害，亦得請求賠償相當之金顯，民法第一百九十三條第一項、第一百九十五條
    第一項前段分別定有明文。上訴人為高屏大橋之管理機關，就其管理之欠缺，致
    被上訴人身體受傷害，依上開規定，為國家賠償責任之賠償義務機關。又上訴人
    經向被上訴人請求而未獲賠償，是其訴請被上訴人依國家賠償法第三條第一項之
    規定賠償所受損害，即屬有據，茲就上訴人請求事項審酌如下：
    (一)醫療費用部分：
      (1)被上訴人主張就醫之費用，計有：至人愛醫院就診，支出三百元；至高
        雄榮民總醫院就診，八十九年八月二十八日至同年十月三日住院費用十九萬
        零七百五十元，其中自付額八萬四千七百九十九元由上訴人代為支付，餘十
        一萬二千五百六十元為健保給付，出院後醫療費用八千三百十四元，包括自
        付額一千九百八十元及健保給付六千三百三十四元；至阮綜合醫院就診，
        九十年一月二十九日至同年二月八日住院費用計四萬七千零十七元，其中自
        付額二萬四千四百五十二元由上訴人代為支付，餘二萬二千五百六十五元為
        健保給付，出院期間醫療費用一萬零二百八十三元，包括自付額三千五百四
        十元及健保給付六千七百四十三元；至高雄醫學院就診，九十年八月二十
        七日至同年九月七日住院費用計五萬五千七百四十元，其中自付額一萬九千
        三百九十八元由上訴人代為支付，餘三萬六千三百十二元為健保給付，出院
        期間醫療費用計四千三百二十四元，含自付額一千六百八十元及健保給付二
        千六百四十四元；至士理醫院就診費用一百元；至高雄市立小港醫院就
        診費用一千八百五十九元，含自付額五百四十元及健保給付一千三百十九元
        ；至高雄長庚醫院就診費用八百七十二元，含自付額三百元及健保給付五
        百七十二元；至台大醫院就診費用九百零三元，含自付額三百三十元及健
        保給付五百七十三元；至佑安中醫診所就診費用三百元，含自付額一百二
        十元及健保給付一百八十元。合計除上訴人代為支出部分外，被上訴人支出
        之自付額計八千八百九十元，健保給付部分為十八萬九千八百零二元。
      (2)上訴人爭執：高雄榮民總醫院九十年四月十二日單據上證書費八十元（原
        審卷四十二頁）不應列入醫療費用；阮綜合醫院住院期間實際支出費用四
        千七百零二元，出院期間支出三千三百四十元；高雄醫學院住院費用僅實
        際支出四千六百零八元，及出院期間自付額一千六百八十元，固應由上訴人
        負擔，惟超等病房費一萬三千四百十二元及膳食費一千一百七十元、證書費
        一百元，均不應由上訴人負擔；被上訴人至士理醫院、高雄市立小港醫院
        、佑安中醫診所就診期間，同時在阮綜合醫院及高雄醫學院就診，屬重複就
        診，其費用不得向上訴人請求；被上訴人另至林口長庚醫院及台大醫院就
        診，亦屬重複就醫，無支出必要，不得向上訴人請求；被上訴人實際支出
        之自付額總計僅一萬六千二百三十元，與上訴人代墊之四萬三千八百五十元
        抵銷，已不得另行向上訴人請求賠償；被上訴人就健保給付部分十八萬九
        千八百零二元並未實際支出，未受有損害，不得請求上訴人賠償云云。
      (3)被上訴人就上開(1)項之醫療費用，業經提出收據為憑（原審卷第三十四至七
        十三頁），其中在阮綜合醫院住院費用四萬七千零十七元，經上訴人支付
        二萬四千四百五十二元，有該收據、上訴人函可稽（原審卷四十四、五十四
        頁），並經證人陳虹儒陳明（本院卷一００頁），則其住院費用自付額應為
        二萬四千四百五十二元，非上訴人所稱之四千七百零二元；非住院期間之醫
        療費用自付額為三千三百四十元，非被上訴人主張之三千五百四十元；高
        雄醫學院住院費用五萬五千七百十元，由上訴人代墊一萬九千三百九十八元
        ，有收據三紙為憑（原審卷五五至五七頁）及經陳虹儒陳明（本院卷一００
        頁），其中膳食費一千一百七十元乃屬日常必須支出，且依被上訴人住院十
        一日計算，平均每日花費一百元，與日常飲食花費相當，應非治療必須而調
        製之飲食，不應由上訴人負擔；超等病房費既屬醫療期間所發生，且被上訴
        人接受醫療既有住院之必要並接受妥善照顧之權利，上訴人復未能證明被上
        訴人當時有其他適當之病房可供選擇，自不得據此認其非屬必要之花費；證
        明書費一百元乃求償時證明其支出所必需且屬相當，亦應准許。依上開收據
        所示，被上訴人住院費用自付額為一萬九千二百九十八元，扣除膳食費一千
        一百七十元，應由上訴人負擔部分為一萬八千一百二十八元，溢付一千二百
        七十元；榮民總醫院支出之證明書費一百元乃求償時證明其支出所必需且
        屬相當，應予准許；被上訴人在阮綜合醫院及高雄醫學院就診期間，另於
        九十年五月十五日前往佑安中醫診所就醫一次；於九十年六月間陸續前往士
        理醫院、高雄市立小港醫院、林口長庚醫院及台大醫院就醫，據被上訴人稱
        係因在高雄榮總及阮綜合醫院手術均告失敗，乃於由高雄醫學院醫師施行右
        踝關節融合術固定關節前，至其他醫院看診，以確定是否有其他治療希望，
        因台大及林口長庚醫院均表示右踝關即已無治癒可能，始回高雄醫學院接受
        「關節融合術」，核與其提出之診斷證明書所載相符（原審卷十八至二十七
        頁），則被上訴人為確保最佳之醫療結果而多處求診，且非反覆為之，尚難
        認係重複就診，核屬必要費用，上訴人就其支出，仍應負賠償責任。
        被上訴人就上訴人代墊之款項，除上揭款之溢付額一千二百七十元外，
        並未列入自付額請求，而無重複請求，自不應就其自付額予以扣抵。是被上
        訴人醫療費用自付額合計八千六百九十元，扣抵上訴人溢付之一千二百七十
        元，上訴人尚應賠償七千四百二十元。
      (4)健保給付部分：被上訴人於上開醫院就診，由健保給付部分計十八萬九千八
        百零二元。上訴人主張該部分被上訴人並未實際支出，未受損害，且健保局
        於支出後可向伊代位求償，不能再向伊請求等語。按強制汽車責任保險法第
        五條、第三十條、第三十一條第一項固分別規定：「因汽車交通事故致受害
        人體傷、殘廢或死亡者，加害人不論有無過失，在相當於本法規定之保險金
        額範圍內，受害人均得請求保險賠償給付」；「保險人依本法規定給付之保
        險金，視為加害人或被保險人損害賠償金額之一部分，加害人或被保險人受
        賠償請求時，得扣除之」；「汽車交通事故之發生，如可歸責於被保險人或
        加害人以外之第三人者，保險人得於給付金額範圍內代位行使被保險人對於
        該第三人之損害賠償請求權」，惟據同法第十二條規定：「本法所稱汽車交
        通事故係指因所有、使用或管理汽車所致受害人體傷、殘廢或死亡之事故」
        ，足認本法所規範者，仍以交通事故係出於加害人所有、使用或管理汽車之
        行為所致者為要，如與各該行為無相當因果關係，仍無從向保險人請求保險
        給付，即非本法所稱之「汽車交通事故」，從而即無同法第三十條所稱在保
        險給付範圍得扣除賠償金額，或同法第三十一條所稱保險人之代位請求權之
        問題；亦非屬全民健康保險法第八十二條所稱之「汽車交通事故」，而無同
        條「代位請求權」特別規定之適用。本件事故之發生，係因上訴人關於高屏
        大橋管理之欠缺所致，與被上訴人（即強制汽車責任險之被保險人）之駕駛
        行為無涉，為兩造所不爭執，即本件事故並非屬強制汽車責任保險法所規範
        之「汽車交通事故」，且上訴人迄未提出被上訴人因本件事故曾受強制汽車
        責任險理賠之相關訴訟資料以供審酌，自無上訴人所稱健保局或強制汽車責
        任險保險人可代位求償之問題。次按保險制度，旨在保護被保險人，非為減
        輕損害事故加害人之責任，保險給付請求權之發生，係以定有支付保險費之
        保險契約為基礎，與因侵權行為所生之損害賠償請求權，並非出於同一原因
        ；後者之損害賠償請求權，殊不因受領前者之保險給付而喪失，兩者除有保
        險法第五十三條關於代位行使之關係外，並不生損益相抵問題（最高法院六
        十八年台上字第四二號判例參照）。另依保險法第一百三十五條、第一百三
        十條準用第一百零三條之結果，健康保險及傷害保險之保險人，均不得代位
        行使要保人或受益人因保險事故所生對於第三人之請求權。全民健康保險性
        質上涵蓋健康保險及傷害保險，是中央健保局就本件健保給付金額，亦無保
        險法第五十三條之代位權，依上揭判例所示，上訴人主張被上訴人因健保給
        付受有利益，核屬無據；被上訴人請求上訴人賠償此部分之醫療費用十八萬
        九千八百零二元，即屬正當，應予准許。
    (二)增加生活上需要之費用部分：
      (1)醫護用品費部分：原審判決上訴人應賠償被上訴人醫藥用品費八千零六十元
        ，為上訴人所不爭執，且按之被上訴人所受傷勢，核屬相當，應予准許。
      (2)看護費部分：被上訴人請求賠償看護費用九萬元，為上訴人所不爭執，應予
        准許。
　　　(3)交通費用：被上訴人主張受傷後前往高雄榮總就醫，支出計程車費一千五
　　　　百元，此部分為上訴人所不爭執，應予准許。被上訴人主張另前往阮綜合
  　　　醫院就診二十二次，均搭乘計程車往返，受有交通費損失計一萬五千八百四
    　　十元，其中一千零三十五元部分，經提出收據為憑，且兩造就其車資單趟以
　      三百三十元計算，亦不爭執，兩造就此部分車資所爭執者為，依被上訴人就
        診當時之身體狀況，是否有必要搭乘計程車往返。查被上訴人自八十九年十
        月二十八日起，至九十年六月十四日止，前往阮綜醫院就診（含住院）計二
        十二次，有被上訴人提出之繳費收據可稽，其於九十年一月二十九日接受脛
        骨切骨術及鋼釘內固手術，於同年二月八日出院，術後右踝關節有顯著運動
        傷害，且因第四、五胸椎爆裂性骨折，經醫囑不宜站立載重，宜休養四個月
        ；須避免負重及激烈活動（原審卷第二十一、二十二頁診斷證明書），是被
        上訴人於術前及術後約四個月期間，既不宜站立，則其主張以計程車往返就
        診，尚非無據。是以來回六百六十元計算，二十二次合計一萬四千五百二十
        元。從而被上訴人此部分請求賠償交通費一萬四千五百二十元，為有理由，
        應予准許；逾此範圍，尚屬無據，不應准許。被上訴人主張另外前往台大
        醫院及林口長庚醫院就診，支出交通費計一千八百元，經提出客運收據為證
        ，而被上訴人另至台大及林口長庚醫院就診以確定病情，既屬必需且相當，
        已如前述，則其支出之交通費亦屬必要，應予准許。至被上訴人主張另支出
        房間費三千四百七十五元，惟尚非醫療行為所必需，要難准許。
    (三)減少勞動能力之損失：
      (1)工作收入減少部分：被上訴人主張因傷，自九十年一月一日起至九十年五月
        二十九日止，及自九十年九月一日起至同年十一月十五日止請假（八十九年
        八月二十七日起至同年十二月三十一日間之工資損害已自上訴人受領賠償十
        二萬四千一百四十五元），未能支領薪資，受有不能工作之損害二十六萬三
        千六百六十一元；上訴人爭執被上訴人是否有請病假之必要性及與本件事故
        是否有關連性。查被上訴人依其所受傷勢，於八十九年八月二十八日在高雄
        榮總接受內固定手術，出院後至九十年一月三十日，生活仍須人協助；於九
        十年一月二十九日至阮綜合醫院接受第二次手術，於九十年二月八日出院，
        經醫囑宜休養四個月，即至九十年六月八日以前，均屬休養期；於九十年八
        月二十七日至高雄醫學院接受右踝關節固定手術，至同年九月七日出院，經
        醫囑需休養至少三個月，是至九十年十二月三十一日前，仍屬休養期，有各
        該診斷證明書可查（原審卷第十九頁、二十一頁、二十七頁），及被上訴人
        於前揭時間，向任職之泛亞銀行請假，未支領薪資，亦有泛亞銀行之函文為
        憑（本院卷第一一頁）。是被上訴人因傷有請病假之必要且未領薪，自受有
        損害。而被上訴人自上訴人受領之不能工作損失十二萬四千一百四十五元，
        乃自八十九年八月二十七日起至同年十二月三十一日止之損害，亦有兩造協
        議會議紀錄可考（原審卷二百四十一至二百四十二頁），則被上訴人請求上
        訴人賠償損害二十六萬三千六百六十一元，並未重複請求。
      (2)考績損失：被上訴人主張其於八十九年度因請病假超過規定日數，不符合考
        列甲等之資格而未能支領二個半月年終金共八萬八千六百七十五元，九十
　　　　年度則因而考列丙等，未能支領考績獎金，請求以乙等一個半月計算八十九
　　　　年及九十年年終金損失計九萬八千八百五十元（本院卷二四八頁）。查被
　　　　上訴人於八十九、九十年度確因請病假超過日數而考列丙等，未能領取考績
  　　　獎金，為兩造所不爭執。而被上訴人於八十六、八十七、八十八年度均考列
    　　甲等，八十九年若未請假超過日數，則符合考甲等之資格，惟泛亞商業銀行
      　八十九年度全行人員考績甲等以上比率約為百分之七十八，有該行函文可憑
        （原審卷二八六、二八七頁）。是被上訴人若未因傷請假，至少可得考績乙
　　　　等即一個半月考績獎金，以其每月薪資三萬二千九百五十元計算（兩造就此
　　　　並不爭執），其得請求此部分損失為九萬八千八百五十元（32950×3=98850
 　　　 ）。
　　　(3)減少勞動能力所受損害：
　　　　被上訴人主張因本件事故受傷而致一下肢三大關節中，有一大關節喪失機
　　　　　能，障害項目一三七，殘廢等級為九，勞動能力減損達百分之五十三點八
  　　　　三，據提出勞工保險給付申請書、勞工保險殘廢診斷書、診斷證明書等為
   　　　 證。
        惟查，被上訴人原任職泛亞商業銀行（現更名為寶華商業銀行股份有限公
          司）審查部鑑價中心人員，其業務活動為以自用車外出鑑估不動產，本件
          事故後，因無法擔任外勤工作而調任高雄分行總務、帳務、消金助理及外
          匯等職務，於九十二年間復調任高級辦事員迄今，負責放款業務招攬，有
          該銀行出具之函文及在職證明可查（原審卷二八七頁，本院卷(一)第一一五
          頁、二一一頁），並經被上訴人陳明每週需外出拜訪客戶二次，是依被上
          訴人之專業及工作性質，非勞力工作者，且其拜訪客戶可以駕車外出，尚
          非需經常走動，而屬輕便之工作。本院經送高雄醫學院，請參酌被上訴人
    　　　之專業、目前就業情況及其工作活動性質等，鑑定其受傷癒後之減少勞動
      　　能力比例，經覆以：曾君踝關節固定後完全無法活動，符合「第一四七項
        　之障害項目，一下肢三大關節中，有一大關節遺存運動障害者」屬第十三
          級殘障；依照「勞工保險殘廢給付標準表」之「各殘廢等級喪失或減少勞
          動能力比率表」，十三級殘障為喪失勞動能力程度百分之二三．０七等語
          ，有該鑑定報告可憑（本院卷(一)第二二０頁）。
        按被害人因身體健康被侵害，而喪失或減少勞動能力所受之損害，其金額
          應就被害人受侵害前之身體健康狀態、教育程度、專門技能、社會經驗等
          方面定之，不能以一時一地工作收入尚未發生減少為準（最高法院六十九
          年度台上字第一一一號、八十五年度台上字第二六五二號判決參照）。又
          民法第一百九十三條第一項所謂減少勞動能力，乃指職業上工作能力一部
          之滅失而言，故審核被害人減少勞動能力之程度時，自應斟酌被害人之職
          業、智能、年齡、身體或健康狀態等各種因素（最高法院八十五年台上字
          第二一四０號判決)；身體或健康受侵害，而減少勞動能力者，其減少及
　　　　　殘存勞動能力之價值，不能以現有之收入為準，蓋現有收入每因特殊因素
  　　　　之存在而與實際所餘勞動能力不能相符，現有收入高者，一旦喪失其職位
    　　　，未必能自他處獲得同一待遇，故所謂減少及殘存勞動能力之價值，應以
      　　其能力在通常情形下可能取得之收入為標準（最高法院六十一年台上字第
        　一九八七號判決參照）。是本院審酌被上訴人之專業、現任職狀況、工作
          性質及鑑定結果，認其減少勞動能力之程度為百分之二十三．０七。而被
          上訴人於事故發生前，依其原有專業及所任職務，月薪為三萬二千九百五
          十元，為兩造所不爭執，即年薪為三十九萬五千四百元，參以上開勞動能
          力減損之程度所審酌者為被上訴人之專業並就職現況等情，自得作為計算
          減少勞動能力之基準。查上訴人係五十八年十一月十一日生，依勞動基準
          法第五十四條第一項第一款規定，勞工之強制退休年齡為六十歲，故從九
          十年十一月十五日被上訴人主張之復職日起，計算至六十歲退休時，應尚
          有二十八年之工作收入，依減少勞動能力百分之二十三．０七，扣除中間
          利息後，共計受有二百四十萬二千五百二十五元之損害[依年息百分之五
          複式霍夫曼計算法（第一年不扣除中間利息）]，其計算式為：
          [三九五四○○＊一七．八○四四八五（此為二十八年之霍夫曼係數）
          ＊二三．○七%=0000000（小數點以下四捨五入）。是被上訴人此
          部分之請求，於一百六十二萬四千一百零三元範圍內，應予准許，逾此所
          為請求，應予駁回。
    　(四)精神慰撫金部分：被上訴人因系爭事故而受到精神上極大之驚嚇，及因前揭
      傷害進行多次手術，仍殘存右踝關節機能永久喪失之後遺症，此有診斷證明書
      、醫療費用收據及鑑定結果等件在卷可憑，是其突遭遇此等傷害，且日後已無
      法正常跑跳，所受精神痛苦至鉅，本院參酌被上訴人正值壯年，及其現任職務
      等身分、地位、經濟狀況、損害程度等一切情狀，認其請求慰撫金以一百五十
      萬元為適當，逾此所為請求，核屬過高，不應准許。
    　(五)綜上，上訴人主張受有損害，其金額在三百七十九萬九千七百十六元（七四
      二○＋一八九八○二＋八○六○＋九○○○○＋一五○○＋一四五二○＋一八
      ○○＋二六三六六一＋九八八五○＋0000000＋0000000＝00
      00000）之範圍內，為有理由。
五、從而，被上訴人依國家賠償法之規定，請求上訴人賠償三百七十九萬九千七百十
    六元，及自九十一年二月一日（起訴狀送達翌日）起，按週年利率百分之五計算
    之法定遲延利息，即屬有據，應予准許；逾此範圍之請求，為無理由，及其假執
    行之聲請，已失所附麗，均應予駁回。原審就超過上開應准許部分，為上訴人敗
    訴之判決，並為假執行之宣告，自有未洽。上訴意旨就此部分指摘原判決不當，
    求予廢棄改判，為有理由；被上訴人提起附帶上訴，請求判命上訴人應再給付一
    百三十四萬二千九百二十七元本息，為無理由，應駁回其附帶上訴。至於上開應
    准許部分，原審判命上訴人給付，並為假執行之宣告，核無違誤，上訴意旨，就
    此部分，仍執陳詞，指摘原判決不當，求予廢棄，為無理由，應駁回其上訴。
據上論結，本件上訴為一部有理由，一部無理由，被上訴人之附帶上訴為無理由，依
民事訴訟法第四百五十條、第四百四十九條第一項、第七十九條、第七十八條，判決
如主文。
中　　　華　　　民　　　國　　九十四　　年　　　一　　　月　　　五　　　日
                                        民事第六庭
                                          審判長法官　許明進
                                                法官　李炫德
                                                法官　謝肅珍
正本係照原本作成。
上訴人如對本判決上訴，須於判決送達後二十日內向本院提出上訴狀，其未表明上訴
理由者，應於上訴後二十日內向本院提出上訴理由書（均須按他造當事人之人數附繕
本）。上訴時應提出委任律師或具有律師資格之人之委任狀，並依附註條文規定辦理
。
中　　　華　　　民　　　國　　九十四　　年　　　一　　　月　　　六　　　日
                                          法院書記官　邱麗莉
附註：
民事訴訟法第四百六十六條之一：對於第二審判決上訴，上訴人應委任律師為訴訟代
理人，但上訴人或其法定代理人具有律師資格者，不在此限。
上訴人之配偶、三親等內之血親、二親等內之姻親，或上訴人為法人、中央或地方機
關時，其所屬專任人員具有律師資格並經法院認適當者，亦得為第三審訴訟代理人。
第一項但書及第二項情形，應於提起上訴或委任時釋明之。
